臺灣高雄地方法院民事裁定
110年度消債清字第170號
聲  請  人  柯素娥（原名：柯惠瑛）
0000000000000000

0000000000000000

0000000000000000

代  理  人  何明諺律師
上列當事人因消費者債務清理事件聲請清算，經臺灣橋頭地方法
院110年度消債清字第51號裁定移送前來，本院裁定如下：
    主  文
聲請人柯素娥自中華民國一一○年十一月二十四日下午四時起開
始清算程序。
命司法事務官進行本件清算程序。
    理  由
一、聲請意旨略以：伊有不能清償債務情事，前向本院聲請調解
    債務清償方案，惟調解不成立。伊又未經法院裁定開始更生
    程序或許可和解或宣告破產，爰聲請清算等語。　　
二、按債務人不能清償債務或有不能清償之虞者，得依本條例所
     定更生或清算程序，清理其債務；債務人於法院裁定開始
    更生程序或許可和解或宣告破產前，得向法院聲請清算；法
    院開始清算程序之裁定，應載明其年、月、日、時，並即時
    發生效力；法院開始更生或清算程序後，得命司法事務官進
    行更生或清算程序，必要時得選任律師、會計師或其他適當
    之自然人或法人1人為監督人或管理人，消費者債務清理條
    例（下稱消債條例）第3條、第80條前段、第83條第1項、第
    16條第1項分別定有明文。
三、經查：
  ㈠聲請人前於民國109年12月30日提出債權人清冊，向臺灣橋頭
    地方法院（下稱橋頭地院）聲請調解債務清償方案，經橋頭
    地院110年度司消債調字第8號受理，於110年2月18日調解不
    成立，聲請人於同日以言詞聲請清算，經以110年度消債清
    字第51號裁定移送本院管轄等情，業經本院依職權調閱上開
    調解卷宗核閱無訛。
  ㈡聲請人於107年度申報所得為350,000元，108年度至109年度
    均無申報所得，名下無財產，有中國人壽保單解約金新臺幣
    （下同）103,099元、國泰人壽保單解約金33,520元，另聲
    請人原有自母親柯李金葉及胞弟柯俊良繼承之嘉義縣○○鄉○○
    段○○○段00地號土地（下稱嘉義土地），業經臺灣嘉義地方
    法院以952,800元由余鐵為拍定，並於109年12月15日分配，
    無餘額可供領回；又聲請人自102年10月2日起受雇林吉春，
    108年1月至109年9月工作地點為水果攤商處，109年10月起
    工作地點改至祥珍美食館，每月收入28,000元，前於107年1
    1月23日領取勞保家屬死亡喪葬津貼82,800元，未領取補助
    或給付；另聲請人母親柯李金葉於107年10月28日殁，僅遺
    前揭嘉義土地，業經拍賣移轉予余鐵為，已如前述等情，有
    107年至108年綜合所得稅各類所得資料清單及財產歸屬資料
    清單【橋頭地院110年度司消債調字第8號卷（下稱調卷）第
    13至14頁】、109年稅務電子閘門財產所得調件明細表（本
    案卷一第29頁）、財產及收入狀況說明書（調卷第4頁）、
    債權人清冊（調卷第5頁）、戶籍謄本（調卷第16頁）、勞
    工保險被保險人投保資料表（調卷第15頁）、個人商業保險
    查詢結果表【橋頭地院110年度消債清字第51號卷（下稱橋
    卷）第33頁】、財團法人金融聯合徵信中心前置協商專用債
    權人清冊（調卷第6至8頁）、信用報告（調卷第9至11頁）
    、社會補助查詢表（本案卷一第24至27頁）、租金補助查詢
    表（本案卷一第28頁）、勞動部勞動力發展署高屏澎東分署
    函（本案卷一第183頁）、勞動部勞工保險局函（本案卷一
    第184頁）、嘉義縣水上地政事務所函（本案卷一第62至178
    頁）、臺灣嘉義地方法院108年度司執字第46581號通知（橋
    卷第26至31頁）、存簿（橋卷第9頁、第21至25頁）、員工
    在職暨薪資證明書（調卷第19頁、橋卷第8頁）、中國人壽
    保險股份有限公司（本案卷一第185至186頁）、國泰人壽保
    險股份有限公司（本案卷一第180至181頁）等附卷可參。依
    聲請人上述工作、收入情形，認以聲請人每月收入28,000元
    ，核算其現在償債能力之基礎，堪屬妥適。
  ㈢關於聲請人必要生活費用部分，聲請人主張每月支出15,719
    元（包含每月房屋租金8,000元）云云，並提出租賃契約（
    橋卷第14至15頁、本案卷一第191至192頁）為證。按債務人
    必要生活費用，以最近1年衛生福利部或直轄市政府所公告
    當地區每人每月最低生活費1.2倍定之，清債條例第64條之2
    第1項定有明文。本院參酌衛福部社會司所公告110年度高雄
    市最低生活費為13,341元，1.2倍即16,009元，聲請人主張
    每月必要支出約15,719元，尚屬合理，應予採計。
　㈣關於聲請人扶養支出部分，聲請人稱須負擔胞弟柯俊生之扶
    養費，每月12,000元。經查，柯俊生係61年生，離婚，育有
    1女柯○伶（90年8月生），於107年度至109年度申報所得各
    為54,000元、10,000元、0元，名下有共有之土地7筆、田賦
    4筆，現值共計323,516元，罹心臟衰竭，無工作能力，前於
    108年3月領取財團法人張榮發慈善基金會急難救助金10,000
    元，107年12月起每月領取國民年金身障年金及勞保年金4,1
    01元，另原每月領取低收入戶身障補助8,499元、生活補助6
    ,115元，109年1月起各調為每月領取8,836元、6,358元，每
    年領取春節慰問金3,000元等情，有戶籍謄本（調卷第17頁
    ）、所得資料清單及財產歸屬資料清單（橋卷第16至20頁）
    、勞工保險被保險人投保資料表（本案卷一第37頁）、財團
    法人張榮發慈善基金會函（本案卷一第182頁）、社會補助
    查詢表（本案卷一第30至35頁）、租金補助查詢表（本案卷
    一第36頁）、勞動部勞工保險局函（本案卷一第184頁）、
    勞動部勞動力發展署高屏澎東分署函（本案卷一第183頁）
    、嘉義縣水上地政事務所函（本案卷一第62至178頁）、高
    雄榮總醫院診斷證明書（調卷第18頁）、存簿（橋卷第10至
    11頁）在卷可查。聲請人固稱：柯俊生所領之補助及年金給
    付均用於扶養尚在就讀大學之子女柯○伶，且聲請人父母、
    大弟柯俊良均已殁，故由聲請人單獨扶養等語，然柯俊生每
    月領取之補助共計19,545元（計算式：4,101＋8,836＋6,358＋
    3,000÷12＝19,545），超過110年度高雄市每人每月最低生活
    費13,341元之1.2倍即16,009元，且名下復有財產，每年尚
    有餘力繳納壽險保費逾100,000元，而柯○伶自110年1月起有
    打工收入，平均每月約6,426元，且柯○伶之母親非無謀生能
    力，名下亦有投資及房地，對柯○伶亦有扶養義務，毋庸柯
    俊生負擔全部之扶養費，堪認柯俊生尚足以維持生活，而無
    請求聲請人扶養之權利。
  ㈤綜上所述，聲請人每月收入約為28,000元，扣除必要生活費1
    5,719元後，尚餘12,281元。而聲請人目前負債總額為2,843
    ,287元（調卷第30至51頁、第56頁，包括：國泰世華銀行、
    花旗銀行、永豐銀行、凱基銀行、星展銀行、台新銀行、第
    一金融資產管理股份有限公司），扣除中國人壽、國泰人壽
    保單解約金共計136,619元後，以上開餘額按月攤還結果，
    至少約須18年【計算式：（2,843,287－136,619）÷12,281÷1
    2＝18】始能清償完畢，堪認聲請人確有不能清償債務之情事
    。從而，聲請人向本院聲請清算，應予准許，並命司法事務
    官進行本件清算程序。
四、依消債條例第11條第1 項、第83條第1 項、第16條第1 項，
    裁定如主文。
中　　華　　民　　國　　110 　年　　11　　月　　24　　日
              　　民事庭　　法　官　賴寶合
以上正本係照原本作成。
本裁定不得抗告。
中　　華　　民　　國　　110 　年　　11　　月　　24　　日
  　                        書記官　胡美儀